臺灣高等法院高雄分院刑事判決　　　　96年度上訴字第2297號
上　訴　人　臺灣高雄地方法院檢察署檢察官
被　　　告　甲○○
　　　　　　　　　　（現另案於臺灣高雄第二監獄執行中）
上列上訴人因被告違反毒品危害防制條例案件，不服臺灣高雄地
方法院96年度訴字第2661號中華民國96年10月2 日第一審判決（
起訴案號：臺灣高雄地方法院檢察署96年度毒偵字第5302號），
提起上訴，本院判決如下：
    主  文
上訴駁回。
    事  實
一、甲○○前於民國（下同）91年間，因施用毒品案件，經台灣
    高雄地方法院裁定送觀察、勒戒後，於91年9 月18日執行完
    畢釋放，並由臺灣高雄地方法院檢察署檢察官於91年9 月20
    日，以91年度毒偵字第3953號為不起訴處分確定。復於93年
    間，因施用毒品案件，經同院以94年度訴字第1392號判處有
    期徒刑1 年確定，經發監執行，甫於95年4 月16日縮短刑期
    執行完畢。詎猶未戒絕毒癮，明知海洛因業經公告列為毒品
    危害防制條例第2 條第2 項第1 款之第一級毒品，不得非法
    持有、施用，復基於施用第一級毒品海洛因之犯意，於96年
    4 月3 日下午2 時15分許，在高雄縣鳳山市○○○路40號「
    元谷旅社」301 室內，將第一級毒品海洛因摻入水後以針筒
    注射之方式，施用第一級毒品1 次，並於上揭時、地為警當
    場查獲，並扣得其所有供施用毒品所用之注射針筒1 支及海
    洛因1 小包（驗前淨重0.135 公克，驗餘淨重0.097 公克）
    ，經採尿送驗後，呈嗎啡陽性反應。
二、案經高雄縣政府警察局鳳山分局報請臺灣高雄地方法院檢察
    署檢察官偵查起訴。
    理  由
一、按當事人、代理人或辯護人於法院調查證據時，知有刑事訴
    訟法第159 條第1 項不得為證據之情形，而未於言詞辯論終
    結前聲明異議者，視為有前項之同意，同法第159 條之5第2
    項定有明文。本案臺灣檢驗科技股份有限公司檢驗被告尿液
    之檢驗報告、高雄縣政府警察局鳳山分局偵辦毒品案件嫌疑
    人尿液採集編號對照表各1 份及高雄市立凱旋醫院96年4 月
    17日高市凱醫驗字第3944號濫用藥物成品檢驗鑑定書，檢察
    官及被告均未於言詞辯論終結前聲明異議，本院審酌該文書
    之作成時之情況為適當，有證據能力。
二、訊據被告對於前揭時、地施用第一級毒品海洛因1 次之事實
    ，於原審及本院審理時坦承不諱。經查：
（一）被告於96年4 月3 日為警查獲時所採尿液，經送臺灣檢驗
      科技股份有限公司（下稱臺灣檢驗公司）以EIA 酵素免疫
      分析法、GC／MS氣相層析質譜儀分析法檢驗結果，該尿液
      中呈嗎啡陽性反應（按海洛因施用入人體後水解還原成嗎
      啡，再循嗎啡之代謝方式排出體外，業據行政院衛生署藥
      物食品檢驗局73藥檢壹字第030221號函說明綦詳），此有
      臺灣檢驗公司96年4 月20日KＺ000000000000號濫用藥物尿
      液檢驗報告、高雄縣政府警察局鳳山分局偵辦毒品案件嫌
      疑人尿液採集編號對照表各1 份（見偵4253號卷第30頁、
      警卷第7 頁）在卷可稽，足認被告確有於驗尿前施用海洛
      因毒品甚明。
（二）而扣案之白色粉末，被告自承：係伊所有供己施用之海洛
      因等語，經送高雄市立凱旋醫院以氣相層析質譜儀分析法
      鑑驗結果，呈海洛因陽性反應，有該院96年4 月17日高市
      凱醫驗字第3944號濫用藥物成品檢驗鑑定書（見偵4253號
      卷第10頁）在卷可參，足證扣案之白色粉末確為海洛因，
      屬毒品危害防制條例第2 條第2 項第1 款所規定之第一級
      毒品。是依上開卷附之各項文書、證物等補強證據，已足
      資擔保被告自白之真實性，堪信為真實。此外，並有扣案
      之注射針筒在卷可佐，被告於上揭時、地施用第一級毒品
      海洛因之犯行，洵堪認定。
（三）又被告前於91年間，因施用毒品案件，經台灣高雄地方法
      院裁定送觀察、勒戒後，於91年9 月18日執行完畢釋放，
      並由臺灣高雄地方法院檢察署檢察官於91年9 月20日，以
      91年度毒偵字第3953號為不起訴處分確定。復於93年間，
      因施用毒品案件，經同院以94年度訴字第1392號判處有期
      徒刑1 年確定，甫於95年4 月16日縮短刑期執行完畢，有
      臺灣高等法院被告前案紀錄表1 份在卷可稽，其於前述觀
      察、勒戒執行完畢釋放後5 年內，再犯施用毒品罪，經判
      決有罪確定後，復犯本件施用第一級毒品海洛因之犯行，
      事證明確，核與毒品危害防制條例第23條第2 項規定相符
      ，依法應予論科。
三、核被告所為，係犯毒品危害防制條例第10條第1 項之施用第
    一級毒品罪。被告持有第一級毒品海洛因進而施用，其持有
    之低度行為應為施用之高度行為所吸收，不另論罪。又被告
    因施用毒品案件，經台灣高雄地方法院以94年度訴字第1392
    號判處有期徒刑1 年確定，於95年4 月16日縮短刑期執行完
    畢，有被告前科紀錄表可憑，其於有期徒刑執行完畢後5年
    內，故意再犯本案有期徒刑以上之罪，為累犯，應依刑法第
    47條第1 項規定加重其刑。又本案被告犯罪時間在中華民國
    96年罪犯減刑條例所定減刑基準日即96年4 月24日之前，所
    犯之罪合於減刑規定，應依該條例第2 條第1 項第3 款規定
    減其宣告刑刑期二分之一，並先加後減。
四、原審以被告施用第一級毒品犯行，罪證明確，適用毒品危害
    防制條例第10條第1 項、第18條第1 項前段，刑法第11條、
    第38條第1 項第2 款、第47條第1 項，中華民國96年罪犯減
    刑條例第2 條第1 項第3 款、第7 條，審酌被告前已有施用
    毒品之不良素行，歷經觀察勒戒程序猶再犯本案，顯見其戒
    毒意志不堅，本不宜寬貸，惟念其施用毒品乃自戕一己之身
    體健康，對社會造成之危害尚非直接鉅大，及其犯後坦承犯
    行等一切情狀，量處有期徒刑1 年2 月，並依中華民國96年
    罪犯減刑條例第2 條第1 項第3 款規定，予以減刑為有期徒
    刑7 月。另以扣案之第一級毒品海洛因1 小包（驗前淨重0.
    135 公克，驗餘淨重0.097 公克）屬違禁物，不問屬於犯人
    與否，應依毒品危害防制條例第18條第1 項前段之規定，宣
    告沒收銷燬之；又扣案毒品之外包裝已用於包裹上開毒品，
    難以與毒品完全析離，應一併沒收銷燬之。另扣案之注射針
    筒1 支，為被告所有且供犯罪所用之物，應依刑法第38條第
    1 項第2 款之規定，宣告沒收；至鑑驗耗用之海洛因既已滅
    失，自無庸宣告沒收銷燬。並駁回檢察官併辦之聲請，核無
    違誤，檢察官上訴意旨仍認上開聲請併辦部分，應予併案審
    理云云，為無理由（詳下述），應予駁回
五、檢察官聲請併辦意旨略以：被告甲○○基於施用第一級毒品
    海洛因之犯意，於96年5 月1 日下午9 時50分許回溯48小時
    內之某時，在不詳地點施用第一級毒品海洛因1 次。因認被
    告上開行為亦涉有施用第一級毒品犯行，該犯行與本案被告
    施用第一級毒品犯行有集合犯之實質上一罪關係，應由本院
    併案審理云云（臺灣高雄地方法院檢察署檢察官96年度毒偵
    字第5787號），而提起上訴。惟按刑法第56條關於連續犯之
    規定已於95年7 月1 日刪除，參照該條修正理由之說明，謂
    「對繼續犯同一罪名之罪者，均適用連續犯之規定論處，不
    無鼓勵犯罪之嫌，亦使國家刑罰權之行使發生不合理之現象
    」、「基於連續犯原為數罪之本質及刑罰公平原則之考量，
    爰刪除有關連續犯之規定」等語，即係將本應各自獨立評價
    之數罪，回歸本來就應賦予複數法律效果之原貌。因此，就
    刑法修正施行後多次施用毒品之犯行，採一罪一罰，始符合
    立法本旨（最高法院96年8 月1 日96年度第9 次刑事庭會議
    決定文可資參照），是被告縱有如檢察官併辦意旨所指施用
    第一級毒品海洛因之犯行，亦應與本案犯行分論併罰，並無
    集合犯之實質上一罪關係。況上開併辦之施用毒品行為與本
    案施用毒品犯行，二者相隔亦有近1 個月之久，且無其他證
    據足認被告於此段期間出於單一反覆實施之行為決意而持續
    施用第一級毒品，且被告於96年4 月1 日已經為警查獲，依
    社會上一般人合理的經驗認知，其犯意應認已中斷，自難信
    併案部分與本案犯行間存有集合犯之實質上一罪關係而併予
    審理，此部分應退回由檢察官另為適法之處理。
據上論斷，應依刑事訴訟法第368 條，判決如主文。
本案經檢察官彭南雄到庭執行職務。
中　　華　　民　　國　　96　　年　　12　　月　　27　　日
                 刑事第六庭   審判長法官  張盛喜
                                    法官  李政庭
                                    法官  邱永貴
以上正本證明與原本無異。
如不服本判決應於收受本判決後10日內向本院提出上訴書狀，其
未敘述上訴理由者，並得於提起上訴後10日內向本院補提理由書
狀（均須按他造當事人之人數附繕本）「切勿逕送上級法院」。
中　　華　　民　　國　　96　　年　　12　　月　　27　　日
　　　　　　　　　　　　　　　　　書記官  唐奇燕
附錄本判決論罪科刑法條：
毒品危害防制條例第10條第1項
施用第一級毒品者，處 6 月以上 5 年以下有期徒刑。
